【裁判字號】    97,消債更,1445
【裁判日期】    980120
【裁判案由】    更生事件
【裁判全文】
臺灣板橋地方法院民事裁定          97年度消債更字第1445號
聲  請  人  甲○○
上列聲請人依消費者債務清理條例聲請更生事件，本院裁定如下
：
    主      文
聲請駁回。
聲請費用由聲請人負擔。
    理      由
一、按「聲請更生或清算不合程式或不備其他要件者，法院應以
    裁定駁回之，但其情形可以補正者，法院應定期間先命補正
    」，消費者債務清理條例第8 條定有明文；又「債務人對於
    金融機構因消費借貸、自用住宅借款、信用卡或現金卡契約
    而負債務，在聲請更生或清算前，應提出債權人清冊，以書
    面向最大債權金融機構請求協商債務清償方案，並表明共同
    協商之意旨。」、「債務人與金融機構協商成立者，不得聲
    請更生或清算。但因不可歸責於己之事由，致履行顯有重大
    困難者，不在此限。」、「本條例施行前，債務人依金融主
    管機關協調成立之中華民國銀行公會會員，辦理消費金融案
    件無擔保債務協商機制與金融機構成立之協商，準用前項之
    規定。」，亦為同條例第151 條第1 項、第5 項、第6 項所
    分別規定甚明。故無論債務人係依該條例所成立之協商或依
    前開銀行公會債務協商機制所成立之協商，非有不可歸責於
    己之事由，致履行顯有重大困難者，不得聲請更生或清算，
    債務人應受已成立協商之拘束，不得任意毀諾成立之協商，
    債務人於債務清償方案協商成立後，僅得於其後發生情事變
    更，致該協商成立之方案履行有重大困難，且係因不可歸責
    於己之事由所生者為限，始能依上開法條但書之規定聲請更
    生或清算，用以避免債務人任意毀棄已成立之協商，濫用更
    生或清算之裁判上債務清理程序，合先敘明。
二、本件聲請人依消費者債務清理條例聲請更生，其陳述略以：
    聲請人所負之債務總額新臺幣（下同）2,076,916 元，別無
    其他財產，於消費者債務清理條例施行前曾依照中華民國銀
    行公會會員辦理消費金融案件無擔保債務協商機制與最大債
    權機構安泰銀行成立協商，因聲請人於民國89年開始使用信
    用卡消費，其中有一部分是幫助哥哥清償債務，在使用信用
    卡期間累積了龐大而無力償還的金額，在95年時，向最大債
    權銀行做一致性協商，約定100 期利率5%月付金額33,157元
    ，但是成立協議內容的清償條件是銀行片面強勢要求，聲請
    人若不接受，將面臨銀行催收，委外資產公司催討或直接採
    取強制執行等各方面動作，聲請人基於無奈只好答應，然而
    聲請人每月薪資收入約33,000元，房租13,000元，聲請人之
    母親身體不好，又於97年間下背挫傷無法工作，大哥因收入
    不穩定，二哥自己已有家庭負擔下，聲請人負起絕大的撫養
    責任及家中生活開銷支出，但是，協商金額與聲請人薪資幾
    乎相同，繳款之後，聲請人全家生計便陷入困苦中，在強大
    經濟壓力下，聲請人毅然決然的在原來工作後，再去兼職以
    維持家中基本開銷及母親的三餐、醫療費用等，聲請人兼職
    工作收入23,000元，然聲請人除原工作加上兼職總收入為56
    ,000 元 ，卻因在97年3 月因日夜工作狀況，造成聲請人在
    工作上時常不專心，恍神以致身體無法負荷下，無奈辭去兼
    職工作，咬牙苦撐數個月後，又於97年6 月份，聲請人之母
    因意外造成下背挫傷，需要復健治療，聲請人也已無力清償
    協商金額，幾乎是走頭無路下才毀諾；而有不可歸責於己致
    履行顯有重大困難之情形，為此聲請裁定准予更生等語。
三、經查：
（一）聲請人於提出本件更生之聲請前，曾於95年7 月19日依金
      融主管機關協調成立之中華民國銀行公會會員辦理消費金
      融案件無擔保債務協商機制，與最大債權機構安泰銀行達
      成協商，此有協議書影本在卷可稽（見本院卷第98頁），
      則本件聲請人所提本件更生之聲請，自須符合上開法條規
      定之「不可歸責於己之事由致履行顯有重大困難」要件，
      其聲請方屬適法。
（二）聲請人主張其因需負擔家庭生活及醫療費用，扣除分期還
      款後不足以維持家庭生活支出，致有不可歸責於自己之事
      由而不能繼續履行前述與銀行所達成之協商內容等情。經
      本院通知聲請人所陳報之已知債權人表示意見結果，各債
      權金融機構分別以債務人成立協商後迄今之收入狀況並無
      重大變化，即便扣除其所列生活必要支出23,200元，每月
      仍有可償債金額36,800元，並無不能履行之困難，其所稱
      母親之扶養費用應由其他扶養義務人分擔；又依據財團法
      人金融聯合徵信中心之資訊顯示，債務人至97年8 月始有
      逾期未繳款記錄，顯見債務人仍有還款能力，且債務人現
      正值壯年，並有持續穩定收入，倘努力工作自可清償債務
      ；又債務人已於97年8 月與安泰商業銀行股份有限公司簽
      訂一致性方案還款計畫，故以債務人所提出更生之聲請，
      不符消費者債務清理條例第151 條規定，請依同條例第8
      條規定予以駁回各等語。
（三）本件聲請人雖提出其財產及收支狀況說明書，臚列其支出
      之項目及金額，然觀其所列支出項目均屬於其前就無擔保
      債權與最大債權銀行安泰銀行成立協商前業已存在之事實
      ，並非於其與最大債權銀行成立協商前後方發生之新事實
      ，難以認定其於與債權金融機構成立協商後，始發生不可
      歸責於己之事由，致使其履行協商方案具有重大之困難而
      無法繼續履行之事實，聲請人主張其有不可歸責於己之事
      由而不能繼續履行前已與最大債權銀行成立之協商條件一
      節，尚無可採，其聲請自不符消費者債務清理條例第151
      條第5 項、第6 項之規定。
四、綜上所述，聲請人依消費者債務清理條例聲請更生，並不合
    法定程式，聲請並不合法，自應以裁定駁回其聲請；且依債
    權人安泰商業銀行股份有限公司之陳報，聲請人已經依照中
    華民國銀行公會通知各會員銀行之一致性個別協商方案，與
    最大債權銀行安泰商業銀行股份有限公司再次協商調整變更
    協商內容，簽訂一致性方案還款計畫，則可認為聲請人已經
    又與債權金融機構新成立債務清理契約以解決其負債，則自
    無再依消費者債務清理條例規定進行更生程序之必要，則亦
    不符合消費者債務清理條例第151 條第2 項規定，聲請人之
    聲請亦不合該條項規定，而亦應予以駁回。
五、依消費者債務清理條例第8 條、第15條，民事訴訟法第95條
    、第78條，裁定如主文。
中    華    民    國    98    年    1     月    20    日
                  民事第一庭  法  官  許瑞東
上為正本係照原本作成
如不服本裁定，應於裁定送達後10日內，以書狀向本院提出抗告
，並繳納抗告費新臺幣1千元
中    華    民    國    98    年    1     月    20    日
                              書記官  賴玉芬


司法院資訊處製作；財團法人民間司法改革基金會備份。
